臺灣高等法院高雄分院刑事判決　　　　 96年度上訴字第608號
上　訴　人　臺灣高雄地方法院檢察署檢察官
上　訴　人
即　被　告　甲○○
上列上訴人因被告違反毒品危害防制條例案件，不服臺灣高雄地
方法院96年度訴字第342 號中華民國96年2月14日第一審判決（
起訴案號：臺灣高雄地方法院檢察署95年度毒偵字第9560號，併
辦案號: 同署96年度毒偵字第2349、2615號），提起上訴，本院
依簡式審判程序判決如下：
    主  文
原判決撤銷。
甲○○施用第一級毒品，處有期徒刑壹年肆月；扣案之第一級毒
品海洛因壹拾捌小包（合計淨重陸點柒肆公克，空包裝總重陸點
零玖公克），沒收銷燬之；扣案之注射針筒參支、玻璃吸食器壹
組，均沒收。又施用第二級毒品，處有期徒刑拾月。應執行有期
徒刑貳年，扣案之第一級毒品海洛因壹拾捌小包（合計淨重陸點
柒肆公克，空包裝總重陸點零玖公克），沒收銷燬之；扣案之注
射針筒參支、玻璃吸食器壹組，均沒收。
    事  實
一、甲○○於民國93年間因施用毒品案件，經法院裁定命入勒戒
    處所施以觀察勒戒，於93年5 月26日因無繼續施用毒品傾向
    執行完畢出所，仍不知悔改，明知海洛因及甲基安非他命分
    別係毒品危害防制條例第2 條第2 項所列之第一級及第二級
    毒品，不得非法持有、施用，竟於上開觀察勒戒執行完畢釋
    放後5 年內，復基於施用第一級毒品海洛因之犯意，自95年
    11月20日起至96年1 月12日止，在其高雄市苓雅區○○○路
    219 巷21號2 樓住處，將第一級毒品海洛因以摻入香菸內點
    燃而吸食氣體之方式，或以針筒注射皮下組織之方式，反覆
    施用第一級毒品海洛因多次，平均每隔10日施用1 次；另基
    於施用第二級毒品甲基安非他命之犯意，自95年11月20 日
    起至96年1 月12日止日，在其前開住處，以將第二級毒品甲
    基安非他命放置在玻璃吸食器內點火燒烤吸食煙氣之方式，
    反覆施用第二級毒品甲基安非他命多次，平均每隔10日施用
    1 次。嗣於95年11月20日晚上9 時許，在高雄市苓雅區○○
    ○路219 巷21號公用樓梯為警盤查查獲，並當場扣得第一級
    毒品海洛因5 小包（合計淨重3.38公克，空包裝總重1.58公
    克），並經甲○○同意採尿送驗查獲；又於95年12月27日16
    時許，經警前往甲○○前開住處查訪時，為警當場查獲，並
    扣得第一級毒品海洛因6 小包 (合計淨重2.37公克，空包裝
    總重2.61公克)， 並經採集其尿液送驗查獲。再於96年1 月
    12日上午10時30分許，為警持臺灣高雄地方法院核發之搜索
    票前往甲○○前開住處執行搜索時，為警查獲，並扣得第一
    級毒品海洛因7 小包 (合計淨重0.99公克，空包裝總重1.90
    公克)及 甲○○所有供施用第一級毒品海洛因所用已使用之
    注射針筒1 支、未使用之注射針筒2 支及供施用第二級毒品
    甲基安非他命所用之玻璃吸食器1 組，並採集其尿液送驗查
    獲。
二、案經高雄市政府警察局、高雄市政府警察局三民一分局、前
    鎮分局分別報請臺灣高雄地方法院檢察署檢察官偵查起訴暨
    聲請併辦審理。
    理  由
一、上揭犯罪事實，迭據被告甲○○於警偵詢及本院審理時坦承
    不諱，並有第一級毒品海洛因粉末18小包及注射針筒3 支、
    玻璃吸食器1 組扣案可稽；上開扣案之粉末18包經檢驗結果
    ，均含第一級毒品海洛因成分，合計淨重6.74公克，空包裝
    總重6.09公克，此有法務部調查局96年1 月9 日、同年1 月
    27日、同年2 月11日鑑定書3 份附卷可憑；而被告3 次為警
    查獲後經警採集其尿液送檢驗結果，均呈海洛因代謝後之嗎
    啡陽性反應及甲基安非他命陽性反應，亦有高雄市立凱旋醫
    院95年11月27日、96年1 月8 日、96年1 月22日濫用藥物尿
    液檢驗報告及尿液採驗代碼表各3 份附卷可參；再被告於93
    年間因施用毒品案件，經法院裁定命入勒戒處所施以觀察勒
    戒，於93年5 月26日因無繼續施用毒品傾向執行完畢出所之
    事實，有臺灣高等法院被告全國前案紀錄表在卷可參，是被
    告確係於觀察勒戒執行完畢釋放後，5 年內又為本件施用第
    一級毒品海洛因及第二級毒品甲基安非他命之犯行甚明。至
    被告辯稱：我於95年11月20日晚上9 時許，在高雄市苓雅區
    ○○○路219 巷21號公用樓梯為警盤查時，主動交出海洛因
    ，我是自首云云，惟被告為警查獲3 次，其僅於第1 次為警
    查獲時主動交出毒品海洛因，並非就全部犯罪事實自首，尚
    難依自首之規定減輕其刑，被告辯稱其為自首云云，不足採
    信。本件事證明確，被告施用第一級毒品及第二級毒品犯行
    ，均堪認定。
二、查海洛因及甲基安非他命分別係毒品危害防制條例第2 條第
    2 項所稱之第一級及第二級毒品，不得非法持有及施用。核
    被告所為，係犯毒品危害防制條例第10條第1 項之施用第一
    級毒品罪及同條第2 項之施用第二級毒品罪。被告持有第一
    級毒品海洛因及第二級毒品甲基安非他命之低度行為，已為
    施用之高度行為所吸收，不另論罪。次按刑事法若干犯罪行
    為態樣，本質上原具有反覆、延續實行之特徵，立法時既予
    特別歸類，定為犯罪構成要件之行為要素，則行為人基於概
    括之犯意，在密切接近之一定時、地持續實行之複次行為，
    倘依社會通念，於客觀上認為符合一個反覆、延續性之行為
    觀念者，於刑法評價上，即應僅成立一罪 (最高法院95年度
    臺上字第1079號判決參照)。 而毒品危害防制條例所稱之毒
    品，指具有成癮性、濫用性及對社會危害性之麻醉藥品與其
    製品及影響精神物質與其製品，此觀該條例第2 條第1 項規
    定甚明，足見立法者在毒品危害防制條例立法時即對於施用
    毒品行為，其因毒品本質上之成癮性，而行為人施用後易有
    反覆、延續施用之特徵有所認知；參以施用毒品者於一定時
    、地持續實行之數次施用毒品行為，亦屬施用毒品者行為模
    式之常態，揆諸上開說明，即符合立法者已將本質上具有反
    覆、延續實行之特徵予特別歸類而定為犯罪構成要件之行為
    要素，且依社會通念於客觀上認為符合一個反覆、延續性之
    行為觀念者即應僅成立「集合犯」等概念特徵。準此，被告
    上開多次施用第一級毒品海洛因及第二級毒品甲基安非他命
    犯行，性質上應係屬集合犯，法律上擬制為一罪，即學理上
    所稱之實質上一罪。被告所犯上開2 罪間，犯意各別，罪名
    互殊，應分論併罰。被告自95年11月21日起至96年1 月12日
    止多次施用第一級毒品海洛因及第二級毒品甲基安非他命犯
    行，雖未經公訴人起訴，惟該部分與公訴人起訴部分有集合
    犯之實質上一罪關係，本院自得併予審理。
三、被告犯罪事證明確，原審法院予以論罪科刑，固非無據。惟
    查：檢察官聲請併案審理部分即被告自95年11月21日起至96
    年1 月12日止多次施用第一級毒品海洛因及第二級毒品甲基
    安非他命犯行，與公訴人起訴部分有集合犯之實質上一罪關
    係，原判決未併予裁判，尚有未洽。檢察官上訴意旨執此指
    摘原判決不當，為有理由，被告上訴意旨請求依自首之規定
    減輕其刑，雖無理由，惟原判決暨有前開可議之處，自應由
    本院撤銷改判。爰審酌被告曾有施用毒品之前科，雖經觀察
    勒戒程序，仍未能斷戒施用毒品惡習，足見其悔改之意志不
    堅，本應從重量刑，惟念其施用毒品行為僅殘害己身，並未
    對他人造成具體之危害，犯後坦承犯行，態度尚佳等一切情
    狀，分別量處如主文第2 項所示之刑，並定其應執行之刑，
    以示儆懲。扣案之海洛因18小包（合計淨重6.74公克，空包
    裝總重6.09公克)屬 第一級毒品，應依毒品危害防制條例第
    18條第1 項前段規定宣告沒收銷燬之；另扣案已使用之注射
    針筒1 支及玻璃吸食器1 組，為被告所用供施用海洛因及甲
    基安非他命所用之物，未使用之注射針筒2 支係被告所有預
    備供施用海洛因所用之物，業據被告陳明，均應係刑法第38
    條第1 項第2 款規定宣告沒收。
據上論結，應依刑事訴訟法第273 條之1 第1 項、第369 條第1
項前段、第364 條、第299 條第1 項前段，毒品危害防制條例第
10條第1 項、第2 項、第18條第1 項前段，刑法第11條、第38條
第1 項第2 款、第51條第5 款，判決如主文。
本案經檢察官方娜蓉到庭執行職務。
中　　華　　民　　國　　96　　年　　5 　　月　　4 　　日
                  刑事第九庭    審判長法  官  謝宏宗
                                      法  官  黃仁松
                                      法  官  范惠瑩
以上正本證明與原本無異。
施用第二級毒品部分不得上訴。
施用第一級毒品部分如不服本判決應於收受本判決後10日內向本
院提出上訴書狀，其未敘述上訴理由者，並得於提起上訴後10日
內向本院補提理由書狀（均須按他造當事人之人數附繕本）「切
勿逕送上級法院」。
中　　華　　民　　國　　96　　年　　5 　　月　　4 　　日
                                      書記官  吳華榮
附錄本判決論罪科刑法條：
毒品危害防制條例第10條
施用第1級毒品者，處6月以上5年以下有期徒刑。
施用第2級毒品者，處3年以下有期徒刑。
